【裁判字號】    95,簡上,332
【裁判日期】    950912
【裁判案由】    違反電子遊戲場業管理條例
【裁判全文】
臺灣臺南地方法院刑事判決             95年度簡上字第332號
上  訴  人
即  被  告  甲○○
上列上訴人因違反電子遊戲場業管理條例案件，不服本院95年度
簡字第1935號中華民國95年6月29日第一審判決（聲請案號：95
年度營偵字第112、95年度偵字第1777號），提起上訴，本院管
轄之第二審合議庭判決如下：
    主  文
上訴駁回。
    事實及理由
一、本院審理結果，認第一審簡易判決認事、用法及量刑均無不
    當，應予維持，並引用第一審簡易判決書及檢察官聲請簡易
    處刑書記載之事實、證據及理由（如附件）。
二、被告甲○○上訴意旨指稱：其當時所擺放的機台為經濟部審
    可為非屬電子遊戲機及電腦，而指摘原判決有所違誤。惟查
    ：
  (一)電子遊戲場業管理條例第4條第1項前段規定，本條例所稱電
    子遊戲機，係指利用電、電子、電腦、機械或其他類似方式
    操縱，以產生或顯示聲光影像、圖案、動作之遊樂機具，或
    利用上述方式操縱鋼珠或鋼片發射之遊樂機具。該條例所謂
    電腦，係指利用電腦原理及相關電腦配件所設計及裝置，可
    以產生或顯示聲光影像、圖案、動作之內有固定程式軟體及
    主機板之專用遊樂機具。又現今電腦功能大增，另行增加各
    式遊戲軟體或利用網路連結遊戲，已非難事，若干商家利用
    個人電腦以網路連線（類似資訊休閒業）或單機方式，若提
    供遊戲（如：麻將、賽馬、水果盤或非屬電子遊戲機之變異
    體娛樂類機具）與經濟部所評鑑分類通過之電子遊戲機性質
    相符，並因此營利（計次收費），即涉嫌違反電子遊戲場業
    管理條例等情，業經經濟部民國95年2月27日經商字第09502
    404010號函述明確。惟查本件所查獲如附表編號三及編號四
    所示之電腦遊戲機台，除具備電腦螢幕、滑鼠、鍵盤及主機
    硬碟外，並設有投幣裝置，且據證人即當場查獲之客人王國
    龍於警詢中證稱：伊以新臺幣（下同）一百元換代幣十枚，
    將十元代幣投入電腦水果盤機內，每次押二元，如押中所押
    的水果種類可得二元至十元不等獎金，直到將分數打完（見
    學甲分局警偵字第0951000001號卷第24頁），亦有上開現場
    照片二幀在卷可稽（見學甲分局警偵字第0951000001號卷第
    39頁），足見渠當時所把玩之機檯具有射倖性及轉押注、得
    分等特性，供不特定人娛樂，且把玩上開電腦之客人之目的
    係在按次投幣，以把玩特定遊戲，非在租用電腦裝置設備以
    下載把玩一種以上之電腦遊戲。至於本件查獲如附表編號一
    之電腦遊戲機台，係由不特定客人交付現金後，以1比2之比
    例開分，先押注分數，若押中則依一至五百倍之不等倍數得
    到押注分數等情，業據店員蔡順冬及客人黃永豐陳述無訛，
    足徵上開機臺係採計次收費，而非計時收費，與一般「網咖
    」所提供之娛樂及消費方式迥不相同，且該等機台之鍵盤上
    之「Esc」鍵（即「Escape」）亦經拆除等情，有該等機台
    之照片二幀附卷可參（分見第五分局刑偵字第17號卷第15、
    16頁），亦足認打玩者尚無法透過「Esc」鍵，跳出遊戲畫
    面，顯見經由營業者之刻意安排，上開電腦之用途，已專供
    遊戲使用，而與一般網咖或個人所使用之電腦內，尚有上網
    、收發信件、計算等多種主要功能，電玩遊戲僅係其附屬功
    能之一，顯有不同。綜上所述，本件查獲如附表編號一、編
    號三及編號四之電腦遊戲機台，自為電子遊戲場業管理條例
    第4條第1項所規範之電子遊戲機無訛。
  (二)附表編號二所示之水果連線彈珠台即金蘋果景品販賣機之機
    具部分，按選物販賣機係以選物之原理來販賣各種商品，其
    優點在於能讓消費者選擇自己喜歡之產品，而且產品全部透
    明化陳列展列，採用對等價格取物方式，係屬自動販賣機功
    能，而消費者須按產品標示金額購買，才可選物，且一定可
    選到產品方可停止，然附表編號二所示之機台並無物品可以
    選擇兌換，且有押分、比倍的功能，此亦據證人即店員陳冠
    霖、客人陳家政及王國龍於警詢證述綦詳，此與經濟部所核
    准之選物販賣機「業者設定產品價格，消費者須投足產品價
    格方可操作」、「物品取出操作停止（如未取到物品，消費
    者可繼續操作，直到物品取出，無須再次投幣）」之特性不
    符，足認上開金蘋果景品販賣機無上開選物販賣之特性，自
    屬電子遊戲場業管理條例所稱電子遊戲機範疇。
三、原審以被告罪證明確，依刑事訴訟法第449條第1項前段、第
    450條第1項，電子遊戲廠業管理條例第15條、第22條，刑法
    第11條前段、第41條第1項前段、第38條第1項第2款，罰金
    罰鍰提高標準條例第2條之規定，量處如原判決主文所示之
    刑，本院經核原判決認事用法，並無不合，量刑亦稱妥適。
    被告上訴意旨指摘原判決不當，核非可採，業如上述，其上
    訴為無理由，應予駁回。
四、按行為後法律有變更者，適用行為時之法律，但行為後之法
    律有利於行為人者，適用最有利於行為人之法律，刑法第2
    條第1項定有明文。本件被告行為後，刑法第41條業於94年2
    月2日修正公布，並於95年7月1日生效施行，修正前刑法第
    41條第1項前段規定：「犯最重本刑為五年以下有期徒刑以
    下之刑之罪，而受六個月以下有期徒刑或拘役之宣告，因身
    體、教育、職業、家庭之關係或其他正當事由，執行顯有困
    難者，得以一元以上三元以下折算一日，易科罰金」。又被
    告行為時之易科罰金折算標準，修正前罰金罰鍰提高標準條
    例第2條前段（現已刪除）規定，就其原定數額提高為一百
    倍折算一日，換言之，本件被告行為時之易科罰金折算標準
    ，應以銀元三百元折算一日，經折算為新臺幣後，應以新臺
    幣九百元折算為一日。惟修正後刑法第41條第1項前段規定
    ：「犯最重本刑為五年以下有期徒刑以下之刑之罪，而受六
    個月以下有期徒刑或拘役之宣告者，得以新臺幣一千元、二
    千元或三千元折算一日，易科罰金。」茲比較修正前後之易
    科罰金折算標準，修正前係以銀元三百元即新臺幣九百元折
    算一日，而修正後係以最低新臺幣一千元折算一日，自以95
    年7月1日生效施行前之規定，較有利於行為人，故應依刑法
    第2條第1項前段，適用修正前刑法第41條第1項前段規定，
    定其折算標準。原判決雖未及比較適用法律，然因仍適用行
    為時法，故對判決顯然不生影響，自毋庸撤銷改判，一併敘
    明。
五、據上論斷，應依刑事訴訟法第455條之1第1項、第3項、第
    364條、第368條、第373條，判決如主文。
本案經檢察官莊玲如到庭執行職務
中    華    民    國    95    年    9     月    12    日
                  刑事第二庭  審判長法官  蘇義洲
                              法      官  洪士傑
                              法      官  徐文瑞
以上正本證明與原本無異。
本件不得上訴。
                              書  記  官  張宜柔
中    華    民    國    95    年    9     月    12    日
附表：
┌──┬───────────┬──┐
│編號│  機    具    名    稱│數量│
├──┼───────────┼──┤
│一  │電腦主機              │三臺│
├──┼───────────┼──┤
│二  │水果連線彈珠臺（含ＩＣ│三臺│
│    │板）                  │    │
├──┼───────────┼──┤
│三  │電腦主機（水果盤）    │二臺│
├──┼───────────┼──┤
│四  │電腦主機（賽馬）      │二臺│
└──┴───────────┴──┘


司法院資訊處製作；財團法人民間司法改革基金會備份。
